【裁判字號】    89,上易,613
【裁判日期】    890614
【裁判案由】    詐欺
【裁判全文】
臺灣高等法院高雄分院刑事判決                    八十九年度上易字第六一三號
    上訴人
    即被告      甲○○
右上訴人因詐欺案件，不服臺灣高雄地方法院八十九年度自緝字第十號中華民國八十
九年三月十日第一審判決，提起上訴，本院判決如左：
    主  文
原判決撤銷。
甲○○無罪。
    理  由
一、自訴意旨略以：被告甲○○於八十五年八月初以開立信用狀需款甚急為由，向自
    訴人商得借款新台幣（下同）六十一萬二千元，並保證資力雄厚，信用無虞，詎
    被告甲○○到期拒不清償，經多次催促均置之不理，是認被告涉有刑法第三百三
    十九條第一項之詐欺罪嫌云云。
二、按犯罪事實應依證據認定之，無證據不得推定其犯罪事實；不能證明被告犯罪者
    ，應諭知無罪之判決，刑事訴訟法第一百五十四條、第三百零一條第一項定有明
    文。另按刑事訴訟法上所謂認定犯罪事實之證據，係指足以認定被告確有犯罪行
    為之積極證據而言，如未能發現相當證據或證據不足以證明，自不能以推測或擬
    制之方法，以為裁判基礎（最高法院二十九年上字第三一○五號及四十年台上字
    第八十六號判例參照）；又認定不利於被告之事實，須依積極證據，苟積極證據
    不足為不利被告之認定時，即應為有利於被告之認定，更不必有何有利之證據（
    最高法院三十年上字第八一六號判例可資參照）。而刑法第三百三十九條第一項
    詐欺罪之成立，以意圖為自己不法之所有，以詐術使人將本人之物交付為要件。
    所謂以詐術使人交付，必被詐欺人因其詐術而陷於錯誤，若其所用方法不能認為
    詐術，亦不致使人陷於錯誤，即不構成該罪（最高法院四十六年台上字第二六○
    號判例參照）。
三、經查，本件自訴人指訴被告詐欺犯行，所憑之證據，無非僅憑其所庭呈之借據二
    紙為其論據，惟訊據被告甲○○矢口否認詐欺犯行，辯稱：伊之所以簽發借據，
    乃係因伊向自訴人借票據使用，並不是借現金，係自訴人於票期未到前，要求被
    告簽立借據為憑，然嗣後自訴人借用之票據屆期並未兌現，故伊並未取得借款，
    況自訴人亦有向其本人借款未清償等語。徵諸上開借據二紙，係同日（八十五年
    八月七日）簽具，客觀上應係同日借款，何以需區分二筆，並分別立據？且其區
    分之金額，竟出現「四十一萬二千元」等零頭金額，顯與一般單純借款之給據情
    形相悖，自訴人所主張「借款」一節既據被告否認在卷，顯難僅據該二紙借據遽
    行採認其所主張為真實，參以自訴人自承「提出借據，有借他六十一萬二千元現
    金，有的是自己現金，有的是我拿票去向別人借的，其他借票部份，我部份有讓
    朋友兌現，部份沒兌現，他有拿我票去買東西，但這錢他沒給我：：」（八十八
    自字第三０七號）及「他是向我借錢又借票，是分開的，借我是借現金，票和現
    金總共一百多萬，借據即是證據，我要告他詐欺」（八十九年度字自緝第一○號
    第三二頁）等語，是自訴人亦自承其迭有借票與被告使用未兌現情事（並稱該部
    分伊未有訴追之意思），何以彼此間之金錢往來習慣，有此一區別？其間又生借
    票使用又未兌現情事，其間之錢財往來關係確非單純如自訴人所述借款關係，更
    足見被告所稱借據之簽發與其等二人間因票據借用計算結果一節，尚非虛詞，亦
    足見自訴人與被告間金錢借調往來情形十分頻繁，系爭所現款二筆僅係其中一端
    耳，則其二人間之交往情形顯非素昧平生之情可比，則其間縱或有借貸未償還情
    形，非謂可遽然推論其間必有使用詐術之情。此外自訴人並未提出任何具體證足
    認其之所以同意借貸，係因被告施何詐術，致使其陷於錯誤而為財物之交付，揆
    諸首開說明，即與刑法詐欺罪成立要件不合，此外自訴人復無法舉證被告有何對
    其施詐術，難以被告於借貸行為後，未能如期清償，即推斷被告有詐欺之犯行，
    復查無其他積極證據足以證明被告有何詐欺犯行，自屬犯罪不能證明，被告上訴
    意旨否認犯罪，指摘原判決不當即有理由，原審法院未予詳查，遽行對被告論罪
    科刑，即有未合，自應本院撤銷改判，另為無罪之諭知。
據上論結，應依刑事訴訟法第三百六十九條第一項前段、第三百六十四條、第三百零
一條第一項，判決如主文。
中      華      民      國    八十九    年      六      月    十四    日
                              臺灣高等法院高雄分院刑事第八庭
                                  審判長法官  郭雅美
                                        法官  莊飛宗
                                        法官  洪兆隆
右正本證明與原本無異。
不得上訴。
                                      書記官  葉淑華
中    華    民    國     八十九     年       六       月    十六      日
                                                                        Ｆ


司法院資訊處製作；財團法人民間司法改革基金會備份。
